【裁判字號】    98,審易,1640
【裁判日期】    981012
【裁判案由】    偽造文書
【裁判全文】
臺灣士林地方法院刑事判決            98年度審易字第1640號
公  訴  人  臺灣士林地方法院檢察署檢察官
被      告  甲○○
            陳褔勝
            丁○○
上列被告因偽造文書案件，經檢察官提起公訴（98年度偵字第11
26號），經訊問被告後，被告為認罪之答辯，本院當庭裁定認宜
改行簡式審判程序，並判決如下：
    主  文
甲○○共同連續行使明知為不實之事項，而使公務員登載於職務
上所掌之公文書，足以生損害於公眾，處有期徒刑捌月，減為有
期徒刑肆月，如易科罰金，以銀元佰元即新臺幣玖佰元折算壹
日。
陳褔勝、丁○○共同行使明知為不實之事項，而使公務員登載於
職務上所掌之公文書，足以生損害於公眾，各處拘役伍拾日，減
為拘役貳拾伍日，如易科罰金，均以銀元佰元即新臺幣玖佰元
折算壹日。均緩刑貳年。
   事實及理由
一、本件犯罪事實、證據及所犯法條，均引用檢察官起訴書（如
    附件）之記載外，另證據部分補充如下：被告於本院調查時
    所為自白（本院民國98年9 月30日準備程序筆錄第2 至3 頁
    及審判筆錄第2 至第5 頁參照）。
二、按被告行為後，刑法於94年2 月2 日修正公布，95年7 月1
    日施行，其中刪除第55條（牽連犯）、第56條（連續犯），
    並修正第2 條（新舊法之比較適用）、第28條 (共同正犯)
    等規定。其中刑法第2 條係規範行為後法律變更所生新舊法
    律比較適用之準據法，是刑法第2 條本身雖經修正，但該條
    文既屬適用法律之準據法，本身尚無比較新舊法之問題，應
    逕適用裁判時即修正後刑法第2 條規定以決定適用之刑罰法
    律。再刑法於94年修正、95年施行情形，已如上述，修正前
    刑法第28條原規定：「二人以上共同『實施』犯罪之行為者
    ，皆為共同正犯」。被告行為後該條修正為：「二人以上共
    同『實行』犯罪之行為者，皆為共同正犯」。將舊法之「實
    施」修正為「實行」。原「實施」之概念，包含陰謀、預備
    、著手及實行等階段之行為，修正後僅共同實行犯罪行為始
    成立共同正犯。是新法共同正犯之範圍已有限縮，排除陰謀
    犯、預備犯之共同正犯。新舊法就共同正犯之範圍既因此而
    有變動，自屬犯罪後法律有變更，而非僅屬純文字修正，應
    有新舊法比較適用之問題，且倘比較結果並無有利或不利之
    情形，即應依刑法第2 條第1 項前段之規定，適用行為時之
    法律，方為適法（最高法院96年度台上字第934 號、第1037
    號、1323號、第2566號判決意旨參照）。本件被告甲○○、
    陳褔勝、丁○○間係基於共同犯罪之意思而參與犯罪構成要
    件行為之犯罪，不論新法、舊法，均構成共同正犯，上述刑
    法第28條之修正內容，對被告尚無有利或不利之情形，依刑
    法第2 條第1 項前段之規定，應適用修正前刑法第28條規定
    為論述。再按修正前刑法第56條有關「連續數行為而犯同一
    之罪名者，以一罪論，但得加重其刑至2 分之1 」之連續犯
    規定，經修正刪除。被告甲○○所犯二次使公務員登載不實
    罪之犯罪行為，發生於新法施行之前，所為犯罪時間緊接，
    係犯基本構成要件相同之罪名，其主觀上顯係基於概括犯意
    所為，為連續犯，依修正前刑法第56條規定，應論以一罪，
    在刑法修正後，則應分論併罰，自以修正前連續犯之規定較
    有利於被告，依修正後刑法第2 條第1 項前段規定，應予適
    用。
三、核被告所為，均係犯刑法第214 條使公務員登載不實文書罪
    。被告甲○○二次犯行分別與被告陳褔勝、丁○○有犯意聯
    絡及行為分擔，均為共同正犯；又被告甲○○二次犯行，時
    間緊接，罪名與犯罪構成要件相同，顯分別係基於概括犯意
    為之，應依修正前刑法第56條連續犯之規定論以一罪，並依
    法加重其刑。爰審酌被告甲○○為脫免民事強制執行而分別
    與被告陳褔勝、丁○○虛偽設定抵押權及假買賣，足以生損
    害於公眾及他人，造成告訴人求償困難，實不可取。惟被告
    陳褔勝、丁○○於本件偵查中與告訴人乙○○達成和解，並
    取得乙○○原諒，犯後態度良好，且本件係被告甲○○所主
    導，其等二人涉案程度輕微；被告甲○○於其他被告均認罪
    後，不得已始承認本件犯行，與告訴人間債務因本件久懸未
    決等情狀，及被告品性、生活狀況、智識程度等一切情狀，
    分別量處如主文所示之刑。又被告行為時之刑法第41條第1
    項規定：「犯最重本刑為5 年以下有期徒刑以下之刑之罪，
    而受6 個月以下有期徒刑或拘役之宣告，因身體、教育、職
    業、家庭之關係或其他正當事由，執行顯有困難者，得以1
    元以上3 元以下折算1 日，易科罰金。」；又被告行為時之
    易科罰金折算標準，修正前罰金罰鍰提高標準條例第2 條前
    段（現已刪除）規定，就原定數額提高為100 倍折算1 日，
    則本件被告行為時之易科罰金折算標準，應以銀元300 元折
    算1 日，經折算新臺幣後，應以新臺幣900 元折算1 日。惟
    95年7 月1 日修正公布施行之刑法第41條第1 項前段則規定
    ：「犯最重本刑為5 年以下有期徒刑以下之刑之罪，而受6
    個月以下有期徒刑或拘役之宣告者，得以新臺幣1000元、20
    00元或3000元折算1 日，易科罰金。」比較修正前後之易科
    罰金折算標準，以95年7 月1 日修正公布施行前之規定，較
    有利於被告，則應依刑法第2 條第1 項前段，適用修正前刑
    法第41條第1 項前段規定，定其易科罰金之折算標準。又被
    告犯罪時間係在96年4 月24日以前，合於中華民國九十六年
    罪犯減刑條例之減刑要件，所犯使公務員登載不實罪，依該
    條例規定減刑如主文所示，並依修正前刑法第41條第1 項前
    段之規定，諭知易科罰金之折算標準。再查被告丙○○、丁
    ○○均未曾因故意犯罪受有期徒刑以上刑之宣告，此有臺灣
    高等法院被告前案紀錄表可查。本院認被告陳褔勝、丁○○
    經本件刑事偵審程序，當知所警惕，要無再犯之虞，所宣告
    之刑自以暫不執行為適當，爰併宣告被告陳褔勝、丁○○均
    緩刑2 年，用啟自新，以觀後效。
四、據上論斷，應依刑事訴訟法第273 條之1 第1 項、第299 條
    第1 項前段、第310 條之2 、第454 條，刑法第214 條、第
    74條第1 項第1 款、修正前刑法第28條、第41條第1 項、第
    56條，刑法施行法第1 條之1 、刪除前罰金罰鍰提高標準條
    例第2 條、現行法規所定貨幣單位折算新臺幣條例第2 條，
    中華民國九十六年罪犯減刑條例第2 條第1 項第3 款、第7
    條、第9 條，判決如主文。
五、本案經檢察官曾勁元到庭執行職務。
中    華    民    國    98    年    10    月    12    日
                      刑事第一庭法  官  王沛雷
以上正本證明與原本無異。
如不服本判決，應於收受送達後10日內向本院提出上訴書狀，其
未敘述上訴之理由者並得於提起上訴後20日內向本院補提理由書
( 均須按他造當事人之人數附繕本)「 切勿逕送上級法院」。
                                書記官  吳尚文
中    華    民    國    98    年    10    月    12    日
附錄論罪科刑法條：
刑法第214條
明知為不實之事項，而使公務員登載於職務上所掌之公文書，足
以生損害於公眾或他人者，處3 年以下有期徒刑、拘役或5 百元
以下罰金。


司法院資訊處製作；財團法人民間司法改革基金會備份。
